【裁判字號】    89,上訴,158
【裁判日期】    890424
【裁判案由】    公共危險
【裁判全文】
臺灣高等法院臺南分院刑事判決           八十九年度上訴字第一五八號
      上  訴  人  臺灣臺南地方法院檢察署檢察官
      被      告  乙  ○  ○
      指定辯護人  本 院 法官  甲  ○  ○
右列上訴人因被告公共危險案件，不服臺灣臺南地方法院八十八年度訴字第九八九號
中華民國八十九年十二月十四日第一審判決（起訴案號：臺灣臺南地方法院檢察署八
十八年度偵字第八○五一號），提起上訴，本院判決如左：
      主      文
原判決撤銷。
乙○○連續放火燒燬現有人所在之建築物未遂，處有期徒刑貳年。扣案水桶及打火機
各壹只，均沒收。
      事      實
一、乙○○因不滿臺南市○區○○路五八○號向日葵超商負責人丙○○，指責其帶朋
    友在店內玩水，乃基於意圖放火洩憤之概括犯意，於民國（下同）八十八年六月
    二十五日下午五時許，持玻璃杯內裝去漬油，至該店內以打火機點燃後，丟入店
    內櫃臺前燃燒後逃逸，意圖放火燒燬現有人所在之向日葵超商店舖，幸該店負責
    人丙○○及時撲滅，未釀成重大災害而未遂，經警扣得打火機一只；復於同日下
    午八時五十分許，騎乘機車攜帶汽油一桶，約二．五公升，至該店預備放火時，
    為丙○○之夫展祥雲發現，趨前將乙○○推倒制服，並報警查獲，扣得水桶（汽
    油桶）一只。
二、案經臺南市警察局第一分局報請臺灣臺南地方法院檢察署偵查起訴。
      理      由
一、訊據被告乙○○雖供承有於右揭時地持玻璃杯內裝去漬油點火，其後騎乘機車載
    送汽油一桶至向日葵超商之事實，惟矢口否認有放火犯行，辯稱：伊拿玻璃杯內
    裝去漬油點火，是在櫃台外，因有人來，一時緊張，乃掉落地上；晚上則因伊朋
    友表示機車沒油，我始攜帶汽油給伊朋友，並非前往放火等語。
二、前揭被告持玻璃杯內裝去漬油，至向日葵超商內，以打火機點燃後丟入店內櫃臺
    前燃燒，為該店負責人丙○○及時撲滅之事實，業據被告於警訊時坦承不諱，並
    經證人即向日葵超商負責人丙○○證稱：被告持玻璃杯內裝去漬油，至該店內，
    再以打火機點燃後，丟入店內櫃臺前等情屬實，復有扣案打火機一只在卷足資佐
    證。其次參以被告於警訊時供稱：「我經常到向日葵超商打電動玩具，有一天因
    我朋友在該店玩水，致我與該店老闆娘彼此爭執而發生糾紛，心存不滿才企圖想
    以汽油放火」等語，足證被告該部分放火未遂犯行，極臻明確。被告嗣後雖然翻
    異前供，改稱：伊在櫃台外，因見有人來，一時緊張，乃掉落地上云云，然該部
    分辯解，顯與前開證據嚴重牴觸，無非避重就輕之詞，不足採信。另前揭被告攜
    帶汽油一桶約二．五公升至向日葵超商預備放火時，為丙○○之夫展祥雲發現，
    趨前將其推倒制服之事實，被告亦坦承有攜帶汽油一桶約二．五公升至向日葵超
    商，為丙○○之夫展祥雲發現，遭展祥雲將其推倒制服等情不諱，並據證人展祥
    雲於原審法院到庭具結證稱：八十八年六月二十五日下午二十時五十分許，伊看
    見被告騎車衝向超商，手中並持一汽油桶，伊見狀即趨前想奪下其汽油桶，結果
    汽油即潑出來，被告尚無潑灑汽油舉動，警方亦未在他身上查獲打火機，扣案打
    火機是在下午五點多查扣等語明確（詳原審卷第三十七頁正面），並有扣案水桶
    （汽油桶）一只及案發被告機車被撲倒於向日葵超商門口彩色照片三幀附於本院
    卷可資佐證（詳本院卷第二十頁正面及背面）。又據證人即承辦員警陳永興於本
    院證稱：「隊長帶回被告時，被告說並未拿打火機，．．事後我問筆錄時，被告
    說他不是要放火」等語（詳本院卷第廿五頁正面至第廿六頁正面）。以此衡之，
    被告雖持一汽油桶至向日葵超商，然遭丙○○之夫展祥雲奪下汽油桶，汽油潑灑
    出來，被告尚無潑灑汽油舉動，兼以當時被告身上亦未攜帶打火機，被告顯無著
    手放火之舉動，此部分既無著手放火行為，被告此部分行為，應僅止於預備階段
    ，被告雖然辯稱：伊因朋友表示機車沒油，伊乃攜帶汽油給朋友，並非有意放火
    云云，惟查被告始終無法舉出其朋友年籍資料以供傳喚調查，況且被告於同日下
    午五時許已有第一次至向日葵超商放火行為，第二次仍帶汽油至向日葵超商，足
    見有放火之意圖，故其所辯無非卸責之詞，不足採信。被告放火犯行，事證明確
    ，堪以認定。
三、按向日葵超商屬打烊後無人居住之店舖，已據負責人丙○○供述在卷，應屬現有
    人所在之建築物，被告第一次放火行為，被該店負責人丙○○及時撲滅未釀成重
    大災害，僅達於未遂程度。核該部分所為，係犯刑法第一百七十三條第三項、第
    一項放火燒燬現有人所在之建築物未遂罪；被告第二次載送汽油乙桶至向日葵超
    商門口，尚未著手放火行為，僅止於預備階段，該部分所為，應成立刑法第一百
    七十三條第四項、第一項預備放火燒毀現有人所在之建築物罪。先後二次放火行
    為，時間緊接，所犯構成要件亦復相同，顯係基於概括之犯意反覆為之，為連續
    犯，應依刑法第五十六條規定從一重按放火燒燬現有人所在之建築物未遂罪處斷
    。被告雖已著手放火行為之實施，惟尚未發生犯罪結果，其行為乃止於未遂程度
    ，爰依刑法第二十六條前段規定，按既遂犯之刑減輕之。又被告曾因精神分裂症
    於八十七年八月十六日住院至八十七年九月二十一日出院，八十八年八月十七日
    再以精神分裂症住院，因此病導致邏輯思考異常及衝動、控制能力不佳，經整合
    性治療，於八十八年十月二日出院，有被告提出之長庚紀念醫院診斷證明書附本
    院卷可參，並為其父張水順於原審具聲請狀陳明：案發前數日，被告經人拿安全
    帽擊頭部多下，提出台南市立醫院診斷證明書，證明於八十八年六月二十四日因
    頭部外傷，急診就醫，被告於警訊時亦提及：我昨日被朋友用安全帽打到頭部，
    有輕微腦震盪，以前曾有妄想症，曾經在台成大醫院及高雄長庚治療，目前尚在
    長庚醫院治療中等事，復據向日葵超商負責人丙○○於原審審理時證稱：被告當
    時（第一次放火）精神非常恍惚等情（見原審八十八年九月二十八日訊問筆錄）
    ，丙○○之夫展祥雲原審亦證稱：（第二次放火）被告的精神狀況顯然有點問題
    （見原審八十八年十二月七日審判筆錄），應可足認被告於案發時，係處於精神
    耗弱之狀態，併依刑法第十九條第二項規定減輕之。原審疏未詳查，遽依被告片
    面所辯，即判決被告無罪，顯有未妥。檢察官上訴意旨，指摘原判決不當，為有
    理由，自應由本院撤銷改判。爰審酌被告素行、精神狀態、犯罪方法、手段及所
    生危害與犯罪後態度等一切情狀，量處有期徒刑二年。扣案水桶（汽油桶）及打
    火機各壹只，為被告供犯罪所用之物，且為該被告所有，業據其供明在卷，依法
    宣告沒收。
四、據上論斷，應依刑事訴訟法第三百六十九條第一項前段、第三百六十四條、第二
    百九十九條第一項前段，刑法第五十六條、第一百七十三條第三項、第一項、第
    二十六條前段、第十九條第二項、第三十八條第一項第二款，判決如主文。
本案經檢察官劉欽銘到庭執行職務。
中  華  民  國      八  十  九      年      四      月      二十四      日
                                臺灣高等法院臺南分院刑事第五庭
                                    審判長法官  茆    臺    雲
                                          法官  李    文    福
                                          法官  蔡    長    林
右正本證明與原本無異。
如不服本判決，應於判決送達後十日內向本院提出上訴狀，其未敘述理由者並應於提
出上訴狀後十日內向本院補提理由書（應附繕本）。
                                    法院書記官  李    培    薇
中  華  民  國      八  十  九      年      四      月      二十五      日
附錄本案論罪科刑法條全文：
刑法一百七十三條：
放火燒燬現供人使用之住宅或現有人所在之建築物、礦坑、火車、電車或其他供水、
陸、空公眾運輸之舟、車、航空機者，處無期徒刑或七年以上有期徒刑。
失火燒燬前項之物者，處一年以下有期徒刑、拘役或五百元以下罰金。
第一項之未遂犯罰之。
預備犯第一項之罪者，處一年以下有期徒刑、拘役或三百元以下罰金。


司法院資訊處製作；財團法人民間司法改革基金會備份。
